臺灣苗栗地方法院民事裁定
110年度抗字第29號
抗  告  人  朱苡俊  




相  對  人  蘇牡丹  


代  理  人  游正曄律師
上列當事人間聲請拍賣抵押物事件，抗告人對於民國110年9月28
日本院司法事務官所為110年度司拍字第58號裁定提起抗告，本
院裁定如下：
    主    文
抗告駁回。
抗告程序費用新臺幣壹仟元由抗告人負擔。
    理    由
一、相對人聲請及抗告答辯意旨略以：
(一)抗告人於民國105年1月5日將其所有如附表所示之不動產，
    設定新臺幣2,100萬元之最高限額抵押權予相對人，擔保其
    本人對相對人現在（包括過去所負現在尚未清償）及將來在
    本抵押權設定契約書所定最高限額內所負之債務，包括借款
    、保證，擔保債權確定期日為109年12月31日，清償日期依
    照各個債務契約所約定之清償日。抗告人乃於96、97年間向
    相對人借款計美金70萬元，並約定於5年內即102年5月前分
    期攤還上開借款。嗣於104年12月29日再簽署借據，確認借
    款金額為美金60萬元，並約定於109年12月31日前清償。詎
    抗告人未依約還款，尚積欠美金60萬元未還。為此，聲請拍
    賣抵押物以資受償等語。
(二)抗告人雖以兩造間雖有簽署借據及設定抵押權，但其原因為
    共同開發合作關係，並無借貸關係等語提起抗告。然抗告人
    上開主張係對實體法律關係加以爭執，而非對審查設定上開
    抵押權之不動產准予拍賣有何程序上瑕疵，故其抗告並無理
    由。
二、抗告意旨略以：抗告人雖曾簽立借據及設定抵押權予相對人
    ，但當時是因附表所示之土地兩造言明共同開發，登記於抗
    告人名下，相對人為掌握進度，才登記為抵押權人，是兩造
    間並無借貸關係存在，相對人聲請拍賣抵押物，應無理由等
    語。並聲明：原裁定廢棄，並駁回相對人之請求。
三、按抵押權人於債權已屆清償期而未受清償者，得聲請法院拍
    賣抵押物，就其賣得價金而受清償，民法第873條定有明文
    。上開規定，於最高限額抵押權準用之，亦為民法第881 條
    之17所明定。又抵押權人依此規定聲請拍賣抵押物，係屬非
    訟事件，法院所為准駁之裁定，無確定實體法上法律關係存
    否之效力，只須從形式上審查其抵押權已經依法登記，且抵
    押債權已屆清償期而未受清償，法院即應為准許拍賣抵押物
    之裁定；至其抵押權或所擔保之債權是否確係存在等實體事
    項，並非法院於拍賣抵押物事件中所得審查，是對於實體上
    法律關係有爭執之人，為求保護其權利，僅得另行提起訴訟
    ，以求解決，不得於聲請法院拍賣抵押物事件程序中加以爭
    執或提起抗告請求不准拍賣，而阻止抵押權之實行（最高法
    院51年度第5 次民刑庭總會會議決議、51年台抗字第269 號
    判例意旨參照）。
四、經查，相對人就其為抵押權人、抵押權所擔保之系爭借款債
    權存在及其清償期已屆至等情，業據其提出上開借據影本、
    他項權利證明書、抵押權設定契約書、土地登記第一類謄本
    等件為證，原裁定就相對人所提上開證物為形式上審查，認
    為確有上開抵押權登記擔保範圍之債權存在，債權並已屆清
    償期而未受償，乃裁定准予拍賣系爭土地，於法並無不合。
    至抗告人雖以上開情詞置辯，惟其所稱縱或屬實，仍屬實體
    爭執，非得由抗告程序處理，依首開說明，抗告人應另行提
    起訴訟以資救濟，不得於抗告程序加以爭執，並據為廢棄拍
    賣抵押物裁定之理由。從而，抗告人提起抗告，請求廢棄原
    裁定，為無理由，應予駁回。
五、另對於非訟事件，依法應由關係人負擔費用者，法院裁定命
    關係人負擔時，應一併確定其數額，非訟事件法第24條第1
    項定有明文。爰依法確定本件抗告程序費用額如主文第2 項
    所示。
據上論結：本件抗告為無理由，依非訟事件法第46條、第21條第
2項、第24條第1項，民事訴訟法第495條之1第1項、第449條第1 
項、第95條、第78條，裁定如主文。
中　　華　　民　　國　　110 　年　　11　　月　　11　　日
                  民事第二庭    法　官　陳秋錦
以上正本係照原本作成。
本裁定僅得以適用法規顯有錯誤為理由提起再抗告。如提起再抗
告，應於裁定送達後10日內委任律師為非訟代理人向本院提出再
抗告狀（須按他造人數附具繕本），並繳納再抗告費新臺幣1,00
0元。
                                書記官　張智揚
中　　華　　民　　國　　110 　年　　11　　月　　11　　日
附表：
編　號 　　　土　　　地　　　坐　　　落     地 目 　面   　積　（平方公尺） 權利範圍   備    考  縣　市 鄉鎮市區 　段 小段   地號     1 苗栗縣  通霄鎮 福興段    335     2500   全部  2 苗栗縣  通霄鎮 福興段    335-11     2500   全部  3 苗栗縣  通霄鎮 福興段    335-12     2500   全部  4 苗栗縣  通霄鎮 福興段    335-13     2500   全部  5 苗栗縣  通霄鎮 福興段    741     2550   全部  6 苗栗縣  通霄鎮 福興段    741-1     2550   全部